【裁判字號】    89,上訴,64
【裁判日期】    890508
【裁判案由】    強盜等
【裁判全文】
臺灣高等法院花蓮分院刑事判決                      八十九年度上訴字第六四號
    上  訴  人  臺灣台東地方法院檢察署檢察官
    被      告  丁○○
右上訴人因被告恐嚇等案件，不服臺灣臺東地方法院八十八年度訴字第八九號中華民
國八十九年一月六日第一審判決 (起訴案號：臺灣臺東地方法院檢察署八十七年度偵
字第二二二二號)，提起上訴，本院判決如左：
    主  文
上訴駁回。
    理  由
一、公訴意旨略以：被告丁○○為「重鬱症」之精神病患，為輕度精神耗弱之人，於
    民國八十七年二月十一日下午五時許，在台東縣東河鄉興昌村七鄰二十九號前張
    參妹（起訴書、原審判決誤繕為丙○○○）所經營之檳榔攤內，因細故竟當場毆
    打張參妹，致張參妹因之受有左側眼眶及右側臉部瘀腫之傷害（此傷害部分，已
    判決確定）後，又於同日晚上九時許，持刀至上址，對張參妹恫稱欲加以殺害，
    使張參妹心生畏懼，足生危害於其安全，後經旁人搶下丁○○所持之刀後，報警
    處理，因認被告丁○○尚涉犯刑法第三百零五條恐嚇罪嫌。
二、訊據被告丁○○，於原審調查中，固坦承曾於上揭時、地至張參妹上開住處，惟
    堅決否認有何持刀恐嚇之犯行，辯稱：他當天下午打張參妹後，張參妹又找人來
    打他，他並沒有持刀恐嚇等語。於本院審理中辯稱：我有騎機車前往，但被張參
    妹他們打傷，我未帶刀子前往，未曾恫嚇張參妹等語。
三、按犯罪事實，應依證據認定之，無證據不得推定其犯罪事實，又不能證明犯罪者
    ，應諭知無罪之判決，刑事訴訟法第一百五十四條、第三百零一條第一項分別定
    有明文。又以被害人之陳述為認定犯罪之依據時，必其陳述並無瑕疵，且就其他
    方面調查又與事實相符，始能認有證據能力，最高法院六十一年度台上字第三０
    九九號判例可資參照。而所謂無瑕疵，係指被害人所為不利被告之陳述，與社會
    上一般生活經驗或卷存其他客觀事實並無矛盾而言，至所謂就其他方面調查認與
    事實相符，非僅以所援用之旁證足以證明被害結果為已足，尤須綜合一切積極佐
    證，苟有不合於此，即不能以被害人之陳述作為論斷之證據。
四、本件公訴人認被告丁○○涉有恐嚇罪嫌，無非以被害人張參妹之指訴、證人甲○○及張參妹之女乙○○之證述為其論據。但查：（一）張參妹、乙○○及甲○○
    於原審法院調查時雖迭稱：丁○○於八十七年二月十一日晚上九時許，拿了一把
    刀到張參妹的檳榔攤說要殺張參妹，被客人搶下刀後，就報警處理，都蘭派出所
    警員前來處理時有查扣刀子，也有作筆錄等語，然而證人乙○○為告訴人之女，
    甲○○為告訴人之同居人，與告訴人之立場一致，是該二人所為不利於被告之證
    詞，如無其他證據佐證，尚難盡信，而入被告於罪，已如前述。而經原審法院函
    查，受理本案之都蘭派出所並未製作筆錄，也未扣得刀子，有台東縣警察局成功
    分局八十八成警刑字第七七一六號函文附卷可稽。原審法院將上該函當庭提示於
    告訴人張參妹詳閱後，張參妹仍堅稱當時處理之警員陳鈺介有作筆錄並扣下刀子
    ，惟經查陳鈺介當天並未至現場處理該案，業經陳鈺介當庭結證屬實，告訴人當
    場對質後，復改稱當天是另一警員汪永德前往處理，而伊係第二天去派出所報警
    製作筆錄的云云，前後指述已有不一，且經原審法院傳訊警員汪永德到庭結證詳
    稱當晚九時許他接到通報知道張參妹的檳榔攤有糾紛後，前往處理時只見到張參
    妹及丁○○都有受傷，但二人所受之傷害都是徒手造成，並非刀械造成，現場也
    沒有發現刀子，他便囑咐二人先去就醫，第二天再到派出所來作筆錄，可是第二
    天二人都沒有來作筆錄等語，衡情都蘭派出所既已移送被告丁○○涉犯前開傷害
    罪嫌及本件恐嚇罪嫌，警方當無隱匿被告持以恐嚇之刀子之理，又張參妹業已自
    承當晚員警所見到的傷是她在下午被丁○○所打傷，而非晚上另外受到之傷害，
    故該傷害亦與被告被指訴之恐嚇罪嫌無涉。（二）告訴人張參妹於本院調查中，
    對於被告如何恐嚇一節，陳稱：案發當日晚間，丁○○持刀前往我店內，當時適
    有客人在場，其就離開了，過幾天其騎機車經過店裡，向我揚稱：還要找我算帳
    ，丁○○拿刀時，乙○○有在場目睹，丁○○騎機車來恐嚇時，其未在場，甲○○亦不在場等語。而乙○○亦直陳：我確實不在場等語。
    （三）綜上所陳，告訴人張參妹之指訴，顯然前後予盾，而證人乙○○及甲○○
    於原審所為前揭對被告不利之證詞，亦與事實不符，自難採信，此外，復查無其
    他積極證據足認被告有持刀恐嚇犯行，揆諸首揭規定及說明，既不能證明被告犯
    罪，原判決就此被告被指涉嫌恐嚇部分，為無罪判決之諭知，於法並無不合，公
    訴人仍執陳詞，上訴指摘原判決不當，核無理由，應予駁回。
據上論斷，應依刑事訴訟法第三百六十八條，判決如主文。
本案經檢察官崔紀鎮到庭執行職務。
中      華      民      國      八十九      年     五     月      八    日
                                    審判長法官     謝  志  揚
                                          法官     蔡  俊  有
                                          法官     闕  銘  富
右正本證明與原本無異。
本件不得上訴。
                                        書記官     邱  廣  譽
中      華      民      國      八十九      年     五      月     八    日


司法院資訊處製作；財團法人民間司法改革基金會備份。
